【裁判字號】    94,訴,2379
【裁判日期】    950317
【裁判案由】    強盜等
【裁判全文】
臺灣桃園地方法院刑事判決              94年度訴字第2379號
公  訴  人  臺灣桃園地方法院檢察署檢察官
被      告  丁○○
指定辯護人  本院公設辯護人己○○
被      告  戊○○
指定辯護人  林建平律師
上列被告等因強盜等案件，經檢察官提起公訴（94年度偵字第18
309 號），本院判決如下：
    主  文
丁○○意圖為自己不法之所有，攜帶兇器，以強暴至使不能抗拒
，而取他人之物，處有期徒刑捌年陸月。扣案之機車鑰匙壹支、
水果刀、美工刀各壹把，均沒收。
戊○○無罪。
    事  實
一、丁○○因積欠地下錢莊債務無力償還，即思強盜他人錢財，
    因恐所騎乘機車之車號被人記下而遭警循線查獲，遂意圖為
    自己不法之所有，於民國94年10月19日12時許，在桃園縣中
    壢市○○路與延平路口附近，見甲○○所有之車牌號碼ITF-
    256 號重型機車停在該處，無人看管，即以其所有之機車鑰
    匙1 支插入該機車之電門轉動後發動引擎之方式，竊得該機
    車，以便作為犯案工具。同日下午，丁○○將其所有之水果
    刀、美工刀各1 把放入不知情之戊○○手提袋內，預備做為
    犯案工具，並騎乘前開機車搭載戊○○外出，於同日13時20
    分許行經桃園縣平鎮市○○路與中豐路口之「思夢樂」賣場
    前方人行道前處，見丙○○獨自1 人攜帶1 幼子在該處候車
    ，附近路人甚少，認有機可乘，即向戊○○佯稱欲至「思夢
    樂」賣場購物，囑戊○○在機車旁等候，向戊○○拿取其手
    提袋，趁戊○○不注意之際將水果刀1 支取出放於身上，再
    將手提袋放回機車座墊上，先朝「思夢樂」賣場門口行走後
    ，再迂迴繞至丙○○背後，取出水果刀架在丙○○脖子上，
    喝令其將錢包交出，至使丙○○不能抗拒，進而伸手奪取丙○○之皮包1 只（內有諾基亞牌行動電話1 支、丙○○之國
    民身分證、健保卡各1 張、殘障手冊1 本、玉山商業銀行信
    用卡、中國信託銀行信用卡、華僑商業銀行信用卡、合作金
    庫銀行提款卡、聯邦商業銀行提款卡及郵局提款卡各1 張及
    現金新台幣1,800 元），以此強暴方式取得丙○○之上開財
    物，得手後旋即坐上機車後座，喝令戊○○騎車離開上開地
    點。適乙○○騎乘機車行經該處，見狀即騎車自後尾隨，並
    報警處理，警員獲報後於同日14時50分許，趕赴桃園縣中壢
    市○○路123 號前而當場查獲丁○○，並扣得丁○○所有供
    行竊前開機車所用之機車鑰匙1 支、供強盜所用之水果刀1
    把及預備供強盜所用之美工刀1 把。
二、案經桃園縣政府警察局中壢分局報告臺灣桃園地方法院檢察
    署檢察官偵查起訴。
    理  由
壹、被告丁○○有罪部分：
一、被害人甲○○於警詢中之陳述，雖屬被告以外之人於審判外
    之言詞陳述，然於本院調查證據時，被告丁○○、辯護人均
    未於言詞辯論終結前聲明異議，依刑事訴訟法第159 條之5
    第2 項之規定，其陳述自有證據能力，合先敘明。
二、上開竊盜及強盜之事實、業據被告丁○○於警詢、偵查及本
    院訊問時均坦承不諱，並經被害人甲○○於警詢、被害人丙○○、證人乙○○於本院審理時陳明在卷，且有贓物認領保
    管單2 紙、車輛協尋證明單、車輛尋獲電腦輸入單各1 紙、
    蒐證照片12幀在卷可佐，及鑰匙1 支、水果刀、美工刀各1
    把扣案可佐，足見被告丁○○之自白顯與事實相符，堪以採
    信。本件事證明確，被告丁○○之犯行已堪認定，應予依法
    論科。
三、被告丁○○竊取被害人甲○○所有之前開機車，所為係犯刑
    法第320 條第1 項之竊盜罪；其持水果刀強盜被害人丙○○
    之財物，犯強盜罪而有刑法第321 條第1 項第3 款之攜帶兇
    器情形，核其所為係犯刑法第330 條第1 項之加重強盜罪。
    其所犯前開2 罪間，有方法、目的之牽連犯裁判上一罪關係
    ，應從一重之加重強盜罪處斷。茲審酌被告因貪圖一己之私
    ，竟持水果刀強盜他人財物，對社會治安危害非輕，公訴人
    具體求處有期徒刑10年，固非無見，惟本院審酌其犯後坦承
    犯行，態度尚佳，所得財物非多，未對被害人丙○○造成嚴
    重傷害等一切情狀，認若量處有期徒刑10年，實嫌過重，爰
    量處有期徒刑8 年6 月，以資懲儆。扣案之鑰匙1 把，係被
    告用以犯本件竊盜犯行之工具，扣案之水果刀1 把，係被告
    用以犯本件強盜犯行之工具，扣案之美工刀1 把則係被告預
    備用以犯強盜犯行之物，且均為被告所有，此據被告供陳在
    卷，爰均依刑法第38條第1 項第2 款規定宣告沒收。
貳、被告戊○○無罪部分：
一、公訴意旨略以：被告戊○○因其夫即同案被告丁○○積欠地
    下錢莊債務無力償還，竟與丁○○共同意圖為自己不法之所
    有，基於竊盜、強盜之犯意聯絡，由丁○○先於94年10月19
    日12時許，在桃園縣中壢市○○路與延平路口前處，竊取被
    害人甲○○所有之車牌號碼ITF-256 號重型機車，復於同日
    13時15分許，丁○○騎乘該機車搭載戊○○，行經桃園縣平
    鎮市○○路與中豐路口「思夢樂」賣場前方之人行道前處，
    見被害人丙○○獨自1 人攜帶1 幼子在該處候車，見有機可
    乘，即由丁○○攜水果刀1 把下車，戊○○則在機車上把風
    並接應，丁○○即持水果刀架在丙○○脖子上，致使丙○○
    不能抗拒，而強盜丙○○之皮包1 只（內有行動電話1 支、
    國民身分證及健保卡各1 張、殘障手冊1 本、信用卡、提款
    卡各3 張及1,800 元），以此強暴方式取得丙○○之財物，
    得手後旋即坐上機車後座，由戊○○騎車駛離現場。因認被
    告戊○○涉有竊盜、強盜之罪嫌云云。
二、按犯罪事實應依證據認定之，無證據不得認定犯罪事實；又
    不能證明被告犯罪者，應諭知被告無罪之判決；刑事訴訟法
    第154 條第2 項、第301 條第1 項分別定有明文。次按事實
    之認定，應憑證據，如未能發現相當證據，或證據不足以證
    明，自不能以推測或擬制之方法，以為裁判基礎（最高法院
    40年台上字第86號判例意旨參照）。又認定不利於被告之事
    實，須依積極證據，苟積極證據不足為不利於被告事實之認
    定時，即應為有利於被告之認定，更不必有何有利之證據（
    最高法院30年上字第816 號判例意旨參照）。又共犯之成立
    ，除共同實施犯罪行為者外，其就他人之行為負共犯之責者
    ，以有意思聯絡為要件，若事前並未合謀，實施犯罪行為之
    際，又係出於行為者獨立之意思，即不負共犯之責（最高法
    院19年上字第694 號判例意旨）。公訴意旨認被告戊○○涉
    有前開犯嫌，係以：同案被告丁○○供稱其當日於出門前
    即將水果刀放入被告戊○○之手提袋內，打算外出尋覓對象
    並強盜財物以償還地下錢莊債務，若被告戊○○對丁○○欲
    強盜他人財物乙事毫無所悉，丁○○大可將水果刀置於所穿
    著衣物之口袋內，且獨自1 人尋覓對象犯案即可，實無將水
    果刀偷偷放入戊○○之手提袋，並騎車搭載戊○○外出，甘
    冒戊○○察覺而制止之風險，再大費周章於強盜得手後將水
    果刀偷偷放回戊○○手提袋內之理。同案被告丁○○於奪
    得被害人丙○○之皮包後，隨即坐上呈發動狀態之機車後座
    ，被告戊○○旋騎乘該機車搭載丁○○離開，且證人乙○○
    證稱被告戊○○一直注視案發現場，並非在丁○○奪得皮包
    準備逃逸之際，被告戊○○始回頭觀看案發現場，顯見被告
    戊○○與丁○○間應有強盜之犯意聯絡。依證人乙○○證
    述情節，丁○○於奪取被害人丙○○財物並與戊○○一同離
    開後，在內壢文化路附近故意放慢速度，並留意路人之動作
    ，益徵被告戊○○與丁○○間係有計劃強盜他人財物，而非
    臨時起意。為其主要論據。
三、訊據被告戊○○堅決否認前開犯行，略以：當天因伊下午要
    上班，丁○○說要騎車載伊去，伊當時有問他所騎的機車是
    哪裡來的，他說是向朋友借的，後來騎到「思夢樂」外面，
    丁○○說要去買東西，伊就在機車上等，後來伊有聽到一聲
    尖叫，接著丁○○跑過來坐上機車，叫伊騎走，等伊騎了一
    段距離，他嫌伊騎太慢，就自己騎，當時伊感覺到後面有個
    硬硬的皮包，就猜想可能是他搶來的，但伊之前並不知道他
    要去搶東西等語置辯。經查：
（一）同案被告丁○○於警詢、偵查中之陳述，雖屬被告以外之
      人於審判外之言詞陳述，然於本院調查證據時，被告戊○○、辯護人均未於言詞辯論終結前聲明異議，依刑事訴訟
      法第159 條之5 第2 項之規定，其陳述自有證據能力，合
      先敘明。
（二）被害人甲○○所有之車牌號碼ITF- 256號重型機車係由同
      案被告丁○○持其所有之機車鑰匙1 支行竊，丁○○對被
      告戊○○則佯稱該機車係向友人借用乙節，業經丁○○於
      警詢、偵查及本院審理時陳述明確，核與被告戊○○於警
      詢、偵查及本院審理時供述情節相符，丁○○於94年10月
      19日12時許竊得前開機車後，雖於同日下午騎乘該機車搭
      載被告戊○○外出，惟既乏積極證據足證被告戊○○係與
      丁○○一同下手竊取該機車，或渠等2 人間係基於竊盜之
      犯意聯絡，而由丁○○下手行竊，尚難以竊盜罪名相繩於
      被告戊○○。
（三）同案被告丁○○就水果刀係於何時置入被告戊○○之手提
      袋內，抑或是案發前幾日放在自己上衣口袋內，在犯案地
      點係告知被告戊○○其欲下車購買何物等細節，前後陳述
      雖有出入，惟其於本院審理中係以證人身分具結後，接受
      公訴人及辯護人之交互詰問，較足以擔保其陳述之真實性
      ，是本院認應以其於本院審理時之陳述較為可採。
（四）本件警員查獲被告戊○○、同案被告丁○○時，係於戊○○所攜帶之手提袋內查獲扣案之水果刀、美工刀，此經被
      告戊○○迭於警詢、本院審理時供述在卷，並經丁○○於
      本院審理時證述明確。至同案被告丁○○於當日何以搭載
      被告戊○○一同外出，並將扣案之水果刀、美工刀置入戊○○之手提袋內，共同被告丁○○對此於本院審理時結證
      稱：因為伊當天騎的機車是贓車，怕被警察攔檢，想說如
      果刀子放在伊身上，被攔檢時容易被警察發現，而戊○○
      是女孩子，比較不會被搜身，所以伊就載戊○○出門，並
      在出門前趁戊○○不注意時，偷偷把刀子放進她的手提袋
      內。在「思夢樂」賣場前方看見被害人獨自1 人帶著1 個
      孩子，附近沒有什麼行人，認為有機可趁，就向戊○○佯
      稱說要去買東西，叫她把手提袋給伊，趁她沒看見時把水
      果刀拿出來放在身上，再把手提袋還給她，後來搶得被害
      人皮包離開現場後，因為還有去其他地方，伊就趁戊○○
      不注意時又把水果刀放入她的手提袋內等語，此與被告戊○○於本院審理時供稱：在「思夢樂」賣場門口時，丁○○說要買東西，要拿錢，伊就把手提袋交給他，但之後他
      又把手提袋放在伊身後之機車座墊上等語互核相符，再佐
      以被告戊○○當日所攜帶之手提袋1 只經當庭測量結果，
      長度約30公分，提帶部分長度約22公分，寬度約24公分，
      此經記明於本院95年1 月10日審判筆錄，依此手提袋之尺
      寸，縱被告戊○○於攜帶該手提袋時未察覺其內放置有水
      果刀、美工刀各1 把，亦不違事理之常。而同案被告丁○○與被告戊○○既為夫妻關係，丁○○因急需款項償還其
      積欠地下錢莊之債款，遂於案發當日欲外出尋覓犯案對象
      強盜財物，因恐遭人記下車號而遭循線查獲，乃先行竊得
      被害人甲○○所有之車牌號碼ITF-256 號重型機車，又因
      慮及若遭警攔檢，恐遭發覺其隨身攜帶刀子，認為被告戊○○為女子，較不會遭警搜身，遂搭載被告戊○○外出，
      縱使遭被告戊○○發現手提袋內置有扣案之水果刀、美工
      刀，進而察覺其有強盜他人財物之意圖，被告戊○○既為
      其妻，至多出言制止或逕行離去，當不致報警、阻止其於
      犯案後逃脫或做出其他對其不利之舉動，遂將扣案之水果
      刀、美工刀放入被告戊○○之手提袋內，而未隨身攜帶，
      此乃丁○○個人主觀上之計劃，難謂有何顯然與事理有悖
      之處，實難憑此即認被告戊○○與丁○○間確有強盜之犯
      意聯絡。
（五）證人乙○○於本院審理時雖證稱：伊騎機車經過案發地點
      時，看見1 名男子搶走1 名婦人的皮包，跑向1 輛機車並
      跳上車，機車前座上有另1 名女子就騎車逃離現場，該名
      機車上之女子是一直回頭看著案發處，並不是該名男子跑
      向機車時才回頭看等語，惟證人乙○○於本院審理時亦結
      證稱：伊當時是騎車行進中，但車速不快，伊最初看見時
      就是看見該名男子抓住被害人皮包，並從被害人手中拉走
      皮包的那一瞬間等語，顯見證人乙○○係自丁○○奪取被
      害人丙○○之皮包時起始注視案發現場之動靜，在此之前
      並未留意被告戊○○、丁○○之一舉一動，尚難憑此即認
      定被告戊○○係從丁○○下車走向「思夢樂」賣場門口，
      再迂迴繞至被害人丙○○身後持刀強盜財物之過程中均全
      程注視丁○○之動態，進而推論被告戊○○早知丁○○欲
      強盜他人財物，而與之有犯意聯絡。
（六）同案被告丁○○於強盜被害人丙○○之皮包後，隨即坐上
      機車後座，並由被告戊○○騎車駛離該處等情，此據被告
      戊○○供承在卷，並與證人乙○○、同案被告丁○○於本
      院審理時證述情節相符，此部分事實應屬無疑。然縱使被
      告戊○○於丁○○持刀強盜被害人丙○○時已知悉其情，
      卻在已知悉丁○○犯下強盜犯行後，猶騎車搭載丁○○離
      開現場，協助丁○○順利逃脫，惟被告戊○○與同案被告
      丁○○既係夫妻關係，且丁○○於得手後隨即坐上機車後
      座，唆使戊○○騎車離開，在此情形下本難期被告戊○○
      於知悉丁○○犯下強盜犯行後，仍拒絕騎車搭載丁○○離
      開現場，故尚難因被告戊○○騎車搭載丁○○離開現場，
      即遽認其與丁○○在事前或事中確有強盜之犯意聯絡。而
      雖被告戊○○於丁○○犯案後騎車搭載其離開，協助丁○○順利逃脫，惟刑法上之從犯，以在他人實施犯罪行為前
      或實施中，予以助力，為構成要件，若於他人犯罪完成後
      為之幫助，除法律別有處罰規定，應依其規定論處罪刑外
      ，尚難以從刑之例相繩（參照最高法院28年上字第1156號
      判例意旨），是被告戊○○事後協助丁○○逃脫之行為，
      法既無處罰之明文，即難論罪。
（七）證人乙○○於本院審理時雖證稱：伊自後尾隨被告2 人，
      至內壢文化路附近時，伊看見被告2 人故意放慢速度，並
      留意路人之動作等語，惟此僅係證人乙○○主觀臆測之詞
      ，並無實據，且縱被告戊○○與丁○○於行經內壢文化路
      附近時，確有放慢車速並觀看路人之動作，亦乏客觀證據
      足認渠等係在物色下手對象，進而推論被告戊○○就本件
      強盜犯行與丁○○間本即存有犯意聯絡。
四、綜上所述，本件依公訴人所舉事證，尚無從認被告戊○○與
    同案被告丁○○間確有強盜之犯意聯絡。此外，復查無其他
    任何積極確切之事證足資證明被告戊○○確有公訴意旨所指
    之犯行，揆諸前揭判例意旨，其犯罪自屬不能證明，自應為
    其無罪之諭知。
據上論斷，應依刑事訴訟法第299 條第1 項前段、第301 條第1
項，刑法第320 條第1 項、第330 條第1 項、第55條、第38條第
1項第2款，判決如主文。
本案經檢察官古慧珍到庭執行職務。
中    華    民    國    95    年    3     月    17    日
                  刑事第十庭  審判長法  官    江德民
                                    法  官    柯姿佐
                                    法  官    蔡和憲
上正本證明與原本無異。
如不服本判決，應於送達後10日內，向本院提出上訴狀。
                                    書記官    常毓生
中    華    民    國    95    年    3     月    20    日
中華民國刑法第320條第1項：
意圖為自己或第三人不法之所有，而竊取他人之動產者，為竊盜
罪，處五年以下有期徒刑、拘役或五百元以下罰金。
中華民國刑法第330條第1項：
犯強盜罪而有第三百二十一條第一項各款情形之一者，處七年以
上有期徒刑。
中華民國刑法第321條第1項：
犯竊盜罪而有左列情形之一者，處六月以上、五年以下有期徒刑
：
一  於夜間侵入住宅或有人居住之建築物、船艦或隱匿其內而犯
    之者。
二  毀越門扇、牆垣或其他安全設備而犯之者。
三  攜帶兇器而犯之者。
四  結夥三人以上而犯之者。
五  乘火災、水災或其他災害之際而犯之者。
六  在車站或埠頭而犯之者。


司法院資訊處製作；財團法人民間司法改革基金會備份。
